臺灣高等法院刑事裁定
110年度毒抗字第166號
抗  告  人  
即  被  告  施冠諺

                    籍設新北市○○區○○路0段0號0樓（新北○○○○○○○○）

                    （現於法務部○○○○○○○○強制戒治中）
上列抗告人即被告因違反毒品危害防制條例案件，不服臺灣新北
地方法院中華民國110年1月21日110年度毒聲字第186號裁定（聲
請案號：臺灣新北地方檢察署110年度聲戒字第11號），提起抗
告，本院裁定如下：
    主  文
抗告駁回。
    理  由
一、原裁定意旨略以：抗告人即被告施冠諺（下稱抗告人）因施
    用第二級毒品案件，經原審法院以109年度毒聲字第504號裁
    定送勒戒處所觀察、勒戒，抗告後經本院以109年度毒抗字
    第212號裁定駁回抗告確定，經送勒戒處所執行後，法務部○
    ○○○○○○○附設勒戒處所評估判斷，認抗告人有繼續施用毒品
    之傾向，有本院被告前案紀錄表、刑事裁定書、法務部○○○○
    ○○○○民國110年1月12日新戒所衛字第11007001250號函檢附
    之法務部○○○○○○○○附勒戒所有無繼續施用毒品傾向證明書及
    有無繼續施用毒品傾向評估標準紀錄表各1份在卷可稽，認
    檢察官聲請施以強制戒治要無不合，爰依毒品危害防制條例
    第20條第2項後段規定，令抗告人入戒治處所強制戒治，其
    期間為6個月以上，至無繼續強制戒治之必要為止，但最長
    不得逾1年等語。
二、抗告意旨略以：勒戒處所實施評估方式，僅依抗告人之前科
    紀錄來認定有無繼續施用毒品之傾向，顯有錯誤，因與抗告
    人在同一處所執行觀察、勒戒之許多其他個案，都有多次勒
    戒或強制戒治、毒品前科之紀錄，卻能於觀察、勒戒執行完
    畢後釋放或返回原執行單位，惟抗告人前已入監服刑10月，
    尚有有期徒刑1月未執畢，不知為何判定抗告人有繼續施用
    毒品傾向，況毒品危害防制條例於109年7月15日修正施行後
    ，將再犯期間由「5年」改為「3年」，對於施用毒品者之思
    維應擺脫以往側重於「犯人」身分之處罰，改著重為「病患
    之特質」，並以治療疾病為出發點，放寬觀察、勒戒或強制
    戒治之適用時機，落實寬厚刑事政策之變革。爰請求給予抗
    告人自新機會，重新審酌原裁定，早日服刑完畢與家人團聚
    云云。　　　
三、按犯毒品危害防制條例第10條之罪者，檢察官應聲請法院裁
    定，令被告入勒戒處所觀察、勒戒，其期間不得逾2月；觀
    察、勒戒後，檢察官依據勒戒處所之陳報，認受觀察、勒戒
    人有繼續施用毒品傾向者，檢察官應聲請法院裁定令入戒治
    處所強制戒治，其期間為6 個月以上，至無繼續強制戒治之
    必要為止，但最長不得逾1年，毒品危害防制條例第20條第1
     項、第2項後段分別定有明文。而有無繼續施用毒品傾向之
    評估標準，並非完全以受勒戒人勒戒後之結果為準，勒戒前
    之各種情況，仍應作為評估之依據。依勒戒處所評分說明手
    冊規定，係以前科紀錄與行為表現、臨床評估、社會穩定度
    三項合併計算分數，每一大項皆有靜態因子與動態因子。先
    以靜態因子分數評分，靜態因子分數總分在60分（含）以上
    為「有繼續施用毒品傾向」；60分以下，與動態因子分數相
    加，如果總分在60分（含）以上，為「有繼續施用毒品傾向
    」。是被告有無「繼續施用毒品傾向」，係依具體個案之臨
    床實務及相關事證等情綜合判定，有其相當之專業依據及標
    準，且涉及專門醫學。又衡酌強制戒治之目的，係為協助施
    用毒品者戒斷毒品之心癮及身癮所為之一種保安處分類型，
    而該評估標準係適用於每一位受觀察、勒戒處分之人，具一
    致性、普遍性、客觀性，倘其評估由形式上觀察，無擅斷或
    濫權等明顯不當之情事，法院宜予尊重。
四、經查：
(一)被告前因施用第二級毒品，經原審法院以109年度毒聲字第5
    04號裁定送勒戒處所送觀察、勒戒後，於109年12月9日起執
    行觀察、勒戒期間，經法務部○○○○○○○○附設勒戒處所醫療人
    員評分結果，認：⑴前科紀錄與行為表現部分合計為97分（①
    靜態因子分數：毒品犯罪相關司法紀錄為「9 筆」計90分、
    首次毒品犯罪年齡為「21-30歲」計5分、其他犯罪相關紀錄
    為「1筆」計2分、入所時尿液毒品檢驗為「無藥品反應」計
    0分，以上合計為97分。②動態因子分數：所內行為無違規表
    現，計0分）。⑵臨床評估部分合計為26分（①靜態因子分數
    ：多重毒品濫用為「無」計0分、合法物質濫用為「有，種
    類：菸」計2分、使用方式：「無注射使用」計0分、使用年
    數為「超過一年」計10分，以上合計為12分。②動態因子分
    數：精神疾病共病（含反社會人格）為無，計0分、臨床綜
    合評估（含病識感、動機、態度、就醫意願）為「中度」計
    4分，以上合計為4分）。⑶社會穩定度部分合計為0分（①靜
    態因子分數：工作為「全職工作：餐飲」計0分、家庭：家
    人藥物濫用為「無」計0 分。②動態因子分數：①家庭：入所
    後家人是否訪視為「無」計5分、家庭：入所後家人是否訪
    視為「有」，2次，計0分，出所後是否與家人同住為「是」
    計0分，前開合計為0分）。以上⑴至⑶合計共113分，綜合判
    斷為「有繼續施用毒品傾向」，有前揭法務部○○○○○○○○110
    年1月12日新戒所衛字第11007001250號函暨「有無繼續施用
    毒品傾向證明書」、「有無繼續施用毒品傾向評估標準紀錄
    表」各1份在卷可稽（見109毒偵3343卷第33至35頁）。上開
    綜合判斷結果，係該所相關專業知識經驗人士，於抗告人觀
    察、勒戒期間，依其本職學識就抗告人之前科紀錄與行為表
    現、臨床評估、社會穩定度等因素所為之綜合判斷，具有科
    學驗證所得之結論，自得憑以判斷抗告人有無繼續施用毒品
    傾向之證明。抗告人既有施用第二級毒品之事實，並經原審
    以109年度毒聲字第504號裁定令入勒戒處所觀察、勒戒，嗣
    經法務部○○○○○○○○附設勒戒處所評估為「有繼續施用毒品傾
    向」，原審裁定抗告人令入戒治處所強制戒治，即屬有據。
(二)按毒品危害防制條例所規定之觀察、勒戒或強制戒治處分，
    其立法意旨係為斷絕施用毒品者之毒癮，屬保安處分之一種
    ，核與刑罰執行之目的不同，其目的係為戒除施用毒品者之
    毒癮，著重治療，而非處罰，受觀察、勒戒人既有繼續施用
    毒品傾向者，檢察官即應聲請法院裁定令入戒治處所強制戒
    治，俾戒除其毒癮。抗告人前經原審法院裁定送勒戒處所觀
    察、勒戒後，既經專業評估其總分達113分，評定有繼續施
    用毒品傾向，自有依法再施以強制戒治之必要。抗告意旨以
    抗告人前科紀錄作為評估有無繼續施用毒品傾向之唯一標準
    云云，委無可採。
(三)綜上所述，原審認抗告人經觀察、勒戒後，仍有繼續施用毒
    品之傾向，依毒品危害防制條例第20條第2項後段之規定，
    裁定令入戒治處所施以強制戒治，其期間為6個月以上，至
    無繼續強制戒治必要為止，但最長不得逾1年，經核於法要
    無不合。抗告人提起抗告，仍執前詞，指摘原裁定不當，為
    無理由，應予駁回。
五、據上論斷，依刑事訴訟法第412條，裁定如主文。
中　　華　　民　　國　　110 　年　　2 　　月　　8 　　日
              　　刑事第十八庭  審判長法　官  何俏美
                                      法　官  黃紹紘
                                      法　官  陳海寧
以上正本證明與原本無異。
不得再抗告。
                                      書記官  謝文傑
中　　華　　民　　國　　110 　年　　2 　　月　　8 　　日